【裁判字號】    89,上訴,905
【裁判日期】    890118
【裁判案由】    偽造有價證券等
【裁判全文】
臺灣高等法院刑事判決                            八十九年度上訴字第九０五號
    上  訴  人
    即  被  告  甲○○
                乙○○
    右二人共同
    選任辯護人  莫家駿
右上訴人因偽造有價證券等案件，不服台灣台北地方法院八十八年度訴字第七一九號
，中華民國八十九年一月十八日第一審判決（起訴案號：台灣台北地方法院檢察署八
十七年度偵字第一九三五八號），提起上訴，本院判決如左：
    主  文
原判決撤銷。
甲○○共同意圖供行使之用，而偽造有價證券，處有期徒刑參年貳月。
乙○○共同意圖供行使之用，而偽造有價證券，處有期徒刑參年陸月。
附表所示之物均沒收。
    事  實
一、甲○○於民國八十七年八月底，為謀取暴利，受鄰居乙○○蠱惑，參與真實姓名
    年籍不詳之綽號「阿森」及「大哥」之成年男子為首之詐騙集團。渠等四人共同
    基於意圖為自己不法所有之犯意聯絡，為避免被警緝獲，先由甲○○提供二張照
    片給乙○○轉交予綽號「阿森」及「大哥」之成年男子，由綽號「阿森」及「大
    哥」之成年男子，在不詳地點，先偽造如附表編號（一）之「內政部印」一枚，
    持之偽造如附表編號（二）貼有甲○○照片之「許几文」身分證一張，而於其上
    蓋用上開偽造之內政部公印文一枚，另並偽造如附表編號（三）之「許几文」印
    章一枚以供使用，足以生損害於內政部及戶政機關對於戶政管理之正確性與「許
    几文」之人。偽造之「許几文」身分證及印章完成後，綽號「阿森」、「大哥」
    之成年男子與乙○○即邀同甲○○，共同基於概括之犯意，先於八十七年九月七
    日上午，至台北巿民權東路三段一四四號世華聯合商業銀行民生分行（以下簡稱
    世銀民生分行），由甲○○持偽造之「許几文」身分證，冒用許几文名義，填寫
    存款約定書及印鑑卡，並在存款約定書上偽造如附表編號（四）「許几文」印文
    及署押各一枚，在印鑑卡上偽造如附表編號（五）「許几文」印文及署押各一枚
    ，另在「開戶、聯行代收付、金融卡、代繳款項、語音查詢、電話轉帳、網路銀
    行申請綜合約定書」上偽造如附表編號（六）「許几文」印文三枚，申請開立「
    00000000000」之活期儲蓄存款帳戶，足以生損害於世銀民生分行對
    存款客戶管理之正確性及許几文。許几文帳戶開戶完成後，乙○○旋持「000
    00000000」活期儲蓄存款帳戶之提款卡，將甫開戶存入之新台幣（下同
    ）一千元提走。渠等四人繼共同意圖供行使之用，基於犯意之聯絡，先由綽號「
    阿森」及「大哥」之成年男子，在不詳地點，先偽造如附表編號（七）「鄭深池
    」、「許瑞源」、「林淑媛」之印章各一枚及偽造如附表編號（八）「長榮航空
    股份有限公司押數印章」一枚，蓋在如附表編號（九）所偽造之長榮航空股份有
    限公司 ( 以下簡稱長榮航空公司 ) 支票上。該張支票偽造完成後，綽號「阿森
    」及「大哥」之成年男子與乙○○又邀同甲○○，於八十七年九月十四日上午，
    至台北巿民權東路三段一四四號世銀民生分行，由綽號「阿森」、「大哥」之成
    年男子及乙○○在外接應，而由甲○○續持偽造之「許几文」身分證，冒用許几
    文名義，填寫傳票，並在如附表編號（九）之支票背面背書，將如附表編號（九
    ）之支票存入「00000000000」許几文活期儲蓄存款帳戶內。經世銀
    民生分行行員丙○○用螢光燈照射支票螢光線未發現異樣，即將票款八百三十五
    萬元轉入許几文帳戶。旋綽號「大哥」之成年男子與甲○○為確認支票金額是否
    已入帳，即持「00000000000」活期儲蓄存款帳戶之提款卡，至隔壁
    之華僑銀行提款機領取二萬元。惟世銀民生分行行員丙○○因基於職業上警覺，
    認為長榮航空公司開給個人之支票金額均不大，而如附表編號（九）之支票，票
    面金額達八百三十五萬元，感覺異常，即打電話向長榮航空公司之承辦人員查詢
    ，發現該紙支票係屬偽造之支票，即報警處理。嗣甲○○折回世銀民生分行欲領
    取其餘金額時，即為警逮捕，而在外接應之乙○○及綽號「阿森」及「大哥」之
    成年男子見事機敗露，即駕車逃逸。
二、案經台北市政府警察局松山分局移送台灣台北地方法院檢察署檢察官偵查起訴。
    理  由
一、訊據上訴人即被告甲○○，坦承偽造如附表編號（二）貼有甲○○照片之「許几
    文」身分證，及於八十七年九月七日上午至世銀民生分行，冒用許几文名義開立
    「00000000000」活期儲蓄存款帳戶，並於同年九月十四日上午至世
    銀民生分行，冒用許几文名義填寫傳票，並在如附表編號（九）之支票背面背書
    ，將該支票存入前開帳戶等情，惟辯稱：不知如附表編號（九）之支票係偽造的
    云云。訊據上訴人即被告乙○○，坦承與甲○○係鄰居，於八十七年九月十四日
    上午，有開車送甲○○至世銀民生分行，惟矢口否認右揭犯行，辯稱：伊於八十
    七年九月十四日上午，開車送甲○○至世銀民生分行後，即至桃園，其餘之事一
    概不知云云。
二、經查：
    (一)前開犯罪事實，除據被告甲○○供承之部分外，並經證人即世銀民生分行行
        員丙○○、吳麗玲證述明確，復有偽造之身分證一張、偽造之支票一張、開
        戶申請綜合約定書影本一份、活期儲蓄存款摺影本一份、華僑銀行自動櫃員
        機交易明細表一份及南投縣埔里鎮戶政事務所八十八年十一月二十二日埔戶
        字第三九九八號函一紙附卷可稽。
    (二)被告甲○○既坦承偽造如附表編號（二）貼有甲○○照片之「許几文」身分
        證，並於八十七年九月七日上午，至世銀民生分行，冒用許几文名義，開立
        「00000000000」活期儲蓄存款帳戶，及於八十七年九月十四日
        上午，至世銀民生分行，冒用許几文名義，填寫傳票，並在如附表編號（九
        ）之支票背面背書，將該支票存入前開帳戶內等情，復有前開資料附卷可稽
        ，其辯稱不知附表編號（九）之支票係偽造的云云，顯違常理，純係卸責之
        詞，不足採信。
    (三)被告甲○○於查獲初始之警訊中供稱：大約二星期前鄰居乙○○，要伊拿二
        張照片給他，於八十七年九月七日上午，乙○○夥同綽號「阿森」及「大哥
        」之成年男子，持貼有伊照片之偽造身分證，四人一同至世銀民生分行；開
        戶後存摺、印章及許几文身分證均由乙○○等人帶走，乙○○同時持提款卡
        ，將甫開戶存入之一千元提走；於八十七年九月十四日上午八點多，乙○○
        等三人又至伊住處持支票，一同乘二部自小客車，至世銀民生分行，存入伊
        先前所開立之戶頭，支票存入後，綽號「大哥」之成年男子與伊至隔壁之華
        僑銀行提款機領取二萬元；錢與提款卡均被綽號「大哥」之成年男子取走等
        語（偵查卷第三頁反面、第四頁）。按甲○○與乙○○二人均自陳係鄰居，
        夙無怨隙，衡情甲○○殊無設詞誣陷之理。是被告甲○○嗣後翻異前詞，供
        稱被告乙○○不知情云云，純係迥謢之詞。被告乙○○上開所辯，亦係卸責
        之詞，不足採信。
    (四)按共同正犯在客觀上須有共同實施之行為，在主觀上須有共同犯罪之意思，
        而所謂共同實施之行為，並非限於共同實行犯罪構成要件之行為，僅須共同
        正犯間有共同犯罪之意思，即以他人之行為視為自己行為之意思時，縱其未
        至參與犯罪之實行，亦成立共同正犯（參照院字第一九０五號、第二０三０
        號、第二二０二號解釋）。且司法院大法官會議釋字第一０九號解釋，亦謂
        「以自己共同犯罪之意思參與實施犯罪構成要件以外之行為，或以自己共同
        犯罪之意思事先同謀而由其中一部分人實施犯罪之行為者，均為共同正犯」
        ，其法理甚明。本案詐騙集團以綽號「阿森」及「大哥」之成年男子為首，
        再分邀乙○○及甲○○二人加入，渠等四人間既有犯意聯絡，復有行為分擔
        ，均為共同正犯。
三、核被告甲○○、乙○○二人所為，均係犯刑法第二百十八條第一項之偽造公印罪
    、第二百十六條、第二百十二條之行使偽造特種文書罪、第二百十六條、第二百
    十條之行使偽造私文書罪、第二百零一條第一項之偽造有價證券罪、第三百三十
    九條第一項之詐欺取財罪。被告二人與綽號「阿森」、「大哥」之成年男子間，
    有犯意聯絡及行為分擔，均為共同正犯。被告偽造「許几文」之印章、印文、署
    押，偽造「鄭深池」、「許瑞源」、「林淑媛」之印章、印文，及偽造「長榮航
    空股份有限公司押數印章」、印文，分別為偽造私文書及偽造有價證券之部分行
    為，均不另論罪。渠等偽造特種文書、偽造私文書後持以行使，偽造之低度行為
    為行使之高度行為所吸收，只論以行使偽造特種文書罪及行使偽造私文書罪。又
    被告行使偽造有價證券之低度行為為其偽造之高度行為所吸收，只論以偽造有價
    證券罪。被告先後多次行使偽造特種文書、行使偽造私文書之犯行，時間緊接，
    各犯罪構成要件相同，顯皆係基於概括犯意反覆為之，應依連續犯規定，各論以
    一罪，並均加重其刑。被告所犯偽造公印罪、行使偽造特種文書罪、行使偽造私
    文書罪、偽造有價證券罪及詐欺取財罪間，有方法結果之牽連關係，應從一重之
    偽造有價證券罪處斷。前揭所指被告偽造公印罪部分，起訴書雖未記載，但其與
    上開各罪部分，有相牽連之關係，為裁判上一罪，仍屬起訴效力所及，基於審判
    不可分原則，本院自得併予審判。
四、原審以被告二人罪證明確，予以論罪科刑，固非無據。惟(一)被告所犯偽造公印
    罪部分，未據檢察官起訴，但因與其餘起訴部分有裁判上一罪之關係，而得併予
    審判，原判決就此未於理由中論述，尚有未洽。  (二) 附表編號 ( 九) 之偽造
    支票，係屬偽造之有價證券，依刑法第二百零五條規定，不問屬於犯人與否，均
    應諭知沒收，原判決卻依刑法第三十八條第一項第二款規定諭知沒收，即有違誤
    。被告二人上訴意旨，仍執前詞，否認犯罪，指摘原判決不當，雖無理由，惟原
    判決既有前揭可議之處，即屬無可維持，自應由本院撤銷改判。爰審酌被告二人
    為圖暴利，參與詐欺集團之犯罪動機、目的、手段，犯罪所生之危害，及渠等犯
    後之態度等一切情狀，分別量處如主文所示之刑。附表編號（二）之偽造身分證
    ，係被告所有供犯罪所用之物，應依刑法第三十八條第一項第二款宣告沒收；另
    如附表編號  ( 九) 之偽造支票，係屬偽造之有價證券，不問屬於犯人與否，應
    依刑法第二百零五條宣告沒收；至附表編號(一)、(三)、(四)、(五)、(六)、(
    七) 、 ( 八) 之偽造印章、印文、署押，則均依刑法第二百十九條宣告沒收。
據上論斷，應依刑事訴訟法第三百六十九條第一項前段、第三百六十四條、第二百九
十九條第一項前段，刑法第二十八條、第五十六條、第二百零一條第一項、第二百十
六條、第二百十條、第二百十二條、第二百十八條第一項、第三百三十九條第一項、
第五十五條、第三十八條第一項第二款、第二百零五條、第二百十九條，罰金罰鍰提
高標準條例第一條前段，判決如主文。
本案經檢察官王安明到庭執行職務。
中       華       民       國      八十九     年     六    月  二十七   日
                                      臺灣高等法院刑事第七庭
                                          審判長法  官  吳  啟  民
                                                法  官  蘇  隆  惠
                                                法  官  洪  曉  能
右正本證明與原本無異。
如不服本判決應於收受送達後十日內向本院提出上訴書狀，其未敘述上訴之理由者並
得於提起上訴後十日內向本院補提理由書（均須按他造當事人之人數附繕本）。
                                                書記官  丁  淑  蘭
中       華       民       國      八十九     年     六    月   二十八  日
附錄：本案論罪科刑法條全文
刑法第二百零一條第一項
意圖供行使之用，而偽造、變造公債票，公司股票或其他有價證券者，處三年以上十
年以下有期徒刑，得併科三千元以下罰金。
刑法第二百十條
偽造、變造私文書，足以生損害於公眾或他人者，處五年以下有期徒刑。
刑法第二百十二條
偽造、變造護照、旅券、免許證、特許證及關於品行、能力、服務或其他相類之證書
、介紹書，足以生損害於公眾或他人者，處一年以下有期徒刑，拘役或三百元以下罰
金。
刑法第二百十六條
行使第二百十條至第二百十五條之文書者，依偽造、變造文書或登載不實事項或使登
載不實事項之規定處斷。
刑法第二百十八條第一項
偽造公印或公印文者，處五年以下有期徒刑。
刑法第三百三十九條第一項
意圖為自己或第三人不法之所有，以詐術使人將本人或第三人之物交付者，處五年以
下有期徒刑、拘役或科或併科一千元以下罰金。
附表：
編號
（一）偽造「內政部印」一枚。
（二）偽造「許几文」身分證一張。
（三）偽造「許几文」印章一枚。
（四）偽造「許几文」印文及署押各一枚（在存款約定書上）。
（五）偽造「許几文」印文及署押各一枚（在印鑑卡上）。
（六）偽造「許几文」印文三枚 (在開戶、聯行代收付、金融卡、代繳款項、語音查
                              詢、電話轉帳、網路銀行申請綜合約定書上)。
（七）偽造「鄭深池」、「許瑞源」及「林淑媛」印章各一枚。
（八）偽造「長榮航空股份有限公司押數印章」一枚。
（九）偽造長榮航空公司支票一張（支票號碼BR0000000、票載日87.09.11、受款人
      許几文、金額八百三十五萬元、付款人世華聯合商業銀行民生分行）。


司法院資訊處製作；財團法人民間司法改革基金會備份。
